臺灣彰化地方法院刑事判決　　　　　　　96年度訴字第1234號
公　訴　人　臺灣彰化地方法院檢察署檢察官
被　　　告　甲○
　　　　　　　　　　（現另案於於臺灣彰化看守所羈押中）
上列被告因毒品危害防制條例案件，經檢察官提起公訴（96年度
毒偵字第2736號），被告於準備程序中自白犯罪，本院行簡式審
判，茲判決如下：
    主  文
甲○犯如【附表】所示之罪，各處刑如【附表】所示，應執行有
期徒刑貳年。扣案海洛因包（合計毛重壹點公克）及包裝袋
、甲基安非他命壹包（毛重零點貳公克）及包裝袋，均沒收銷燬
之。
    事實及理由
一、犯罪事實：
  (一)甲○曾有賭博、煙毒、施用毒品多項前科，又曾因施用毒品
    罪，經觀察勒戒、強制戒治，於民國（下同）90年11月15日
    停止戒治出所，91年4月29日期滿未經撤銷。又於94年間因
    施用毒品罪，經臺灣高等法院臺中分院（94年度上訴字第
    2057 號）判處有期徒刑1年、7月，定應執行有期徒刑1年5
    月確定，96年1月1日縮刑執行完畢出監。
  (二)甲○仍不知悔改，竟基於施用第一級毒品海洛因及第二級毒
    品甲基安非他命之各別犯意，於96年6月3日某時，在其位
    於彰化縣彰化市○○里○○路241巷12號之住所旁田裡，以
    海洛因摻入香菸點燃之方式施用海洛因一次，另以錫箔紙加
    熱燒烤方式，施用甲基安非他命一次。另於96年6月8日，
    在同上處所，以相同方式，各施用海洛因一次、甲基安非他
    命一次。
  (三)嗣為警於96年6月5日15時許，在同上處所查獲，並扣得第
    一級毒品海洛因3包（合計毛重約1.3公克）及第二級毒品甲
    基安非他命1包（毛重約0.2公克）。經警採集其尿液送驗，
    結果呈毒品「嗎啡、可待因、甲基安非他命、安非他命」陽
    性反應。另於96年6月11日17時許，在彰化縣花壇鄉麥當
    勞前，為警盤查得悉上情，採集其尿液送驗，結果呈毒品「
    嗎啡、可待因、甲基安非他命」陽性反應。
二、認定事實之證據及理由：
  (一)被告於警訊、偵查、本院審理中之自白。
  (二)彰化縣警察局彰化分局委託檢驗尿液代號與真實姓名對照認
    證單2張（彰警分偵字第0960015410號警卷內）（96年度毒
    偵字第2736號卷P.16），均證明被告接受採尿送驗之事實。
  (三)詮昕科技股份有限公司濫用藥物尿液檢驗報告書2紙（96年
    度毒偵字第2736號卷P.10、P.15），證明被告驗尿呈現「海
    洛因、可待因、甲基安非他命、安非他命」「海洛因、可待
    因、甲基安非他命」之陽性反應。按行政院衛生署管制藥物
    管理局93年7月16日管檢字第0930006199號函示意見：「依
    據Clark's Analysis of Drugs and Poisons一書第三版之
    記載：... 第一級毒品海洛因亦可代謝成嗎啡，且海洛因常
    見含有少量6-乙醯可待因雜質成分，該成分可代謝為可待因
    及嗎啡。... 」（參照行政院衛生署管制藥品管理局發行「
    濫用藥物檢驗相關解釋彙編」P.14）故可證明被告因施用海
    洛因而同時檢出「可待因、嗎啡」陽性反應。而2份尿液檢
    驗報告均顯示被告安非他命指數遠超過安非他命指數，依法
    務部調查局93年5月4日調科壹字00000000000號函示意見
   ：「依據英國藥學協會所編之Clark's isolation and
    indentification of drugs乙書.. 記載人體施用甲基安非
    他命後，在主要代謝物中未改變型態之甲基安非他命佔施用
    劑量達43％，而安非他命則為約5％。」（司法院編印，法
    官辦理刑事案件參考手冊(一)--毒品危害防制條例部分
    --P.168）被告尿液中排出之部分安非他命反應，應係甲基
    安非他命之代謝物。
  (四)扣案之第一級毒品海洛因3包（合計毛重1.3公克）、第二級
    毒品安非他命1包（毛重約0.2公克），被告自白為施用未完
    畢之海洛因、甲基安非他命，且驗尿確實呈現海洛因、甲基
    安非他命代謝物，故認定為毒品成分。
  (五)不再送觀察勒戒之理由：
　　按毒品危害防制條例於92年7月9日修正公布，自93年1月9日
    施行，其中第20條、第23條將施用毒品之刑事處遇程序，區
    分為「初犯」及「五年內再犯」、「五年後再犯」。依其立
    法理由之說明：「初犯」，經觀察、勒戒或強制戒治後，應
    為不起訴處分或不付審理之裁定；經觀察、勒戒或強制戒治
    執行完畢釋放後，「五年內再犯」者，因其再犯率甚高，原
    實施之觀察、勒戒及強制戒治既已無法收其實效，爰依法追
    訴或裁定交付審理。至於經觀察、勒戒或強制戒治執行完畢
    釋放後，「五年後再犯」者，前所實施之觀察、勒戒或強制
    戒治已足以遮斷其施用毒品之毒癮，為期自新及協助其斷除
    毒癮，仍適用「初犯」規定，先經觀察、勒戒或強制戒治之
    程序。從而依修正後之規定，僅限於「初犯」及「五年後再
    犯」二種情形，始應先經觀察、勒戒或強制戒治程序。倘被
    告於五年內已再犯，經依法追訴處罰，縱其第三次（或第三
    次以上）再度施用毒品之時間，在初犯經觀察、勒戒或強制
    戒治執行完畢釋放五年以後，已不合於「五年後再犯」之規
    定，且因已於「五年內再犯」，顯見其再犯率甚高，原實施
    觀察、勒戒或強制戒治，已無法收其實效，即應依該條例第
    10條處罰（最高法院95年度第7次刑事庭會議決議參照）。
    本件被告前因施用毒品案件，經送強制戒治後，於91年4月
    29 戒治期滿未經撤銷。又於94年間，再度因施用毒品案件
    ，經臺灣高等法院臺中分院94年度上訴字第2057號判處有期
    徒刑1年、7月，有卷附臺灣高等法院被告前案紀錄表可稽。
    被告既曾於「五年內再犯」，且經法院判處罪刑確定，其又
    於96年6月3日、8日施用毒品，即非屬該條例第20條第3項所
    定「五年後再犯」之情形，仍應論以毒品危害防制條例第10
    條第1、2項之施用第1、2級毒品罪。
  (六)被告自白核與事實相符，足堪採信。本件事證明確，被告施
    用第一、二級毒品犯行，已可認定。
三、論罪科刑：
  (一)核被告所為，係犯毒品危害防制條例第10條第1、2項之施用
    第一、二級毒品罪。被告持有毒品之低度行為，應為施用之
    高度行為所吸收，不另論罪。被告施用第一、二級毒品，罪
    名有異、施用方法不同，應分論併罰；又二度施用海洛因、
    二度施用甲基安非他命，犯罪時間相距數日，顯係各別起意
    ，亦應分論併罰。
  (二)被告有犯罪事實欄內之徒刑執行經過，此有臺灣高等法院被
    告全國前案紀錄表可稽，其受此有期徒刑執行完畢後，五年
    以內故意再犯有期徒刑以上之罪，應依累犯規定，各加重其
    刑。
  (三)量刑審酌：被告自63年間以來，各項犯罪前科不斷，自83年
    間起有毒品前科，雖經戒治、徒刑宣告，仍不知悔改而再度
    施用毒品，不知收斂，可見沈溺毒品已深，欠缺自制力。被
    告自述從事泥水工，月入約新台幣3萬元左右，因為自己晚
    婚，二名小孩僅2歲、7歲。被告已達52歲年齡，但稚子年齡
    甚小，被告本應警惕自己責任重大，卻不知愛惜身體，恣意
    施用毒品，戕害身心，連帶使一個家庭面臨破碎局面。然犯
    罪後坦承犯行，態度尚屬良好等一切情狀，各量處如附表所
    示之刑，及定其應執行刑，以示懲儆。
  (四)扣案之第1級毒品海洛因共3包、甲基安非他命1包，為違禁
    品，包裝袋使用後沾染毒品無法徹底分離，況且實務上也不
    可能先將包裝袋洗淨後，才分別將之與毒品各別「沒收銷燬
    之」「沒收之」，故應一併依毒品危害防制條例第18條第1
    項前段沒收銷燬之。
  (五)起訴書所述被告「自96年3、4月間某日起，至96年6月11日
    18時30分許為警採尿之前72、96小時內某時止」多次施用海
    洛因、甲基安非他命，違反毒品危害防制條例第10條第1、2
    項云云。然按刑事訴訟法第156條第2項規定，被告之自白，
    不得作為有罪判決之唯一證據，仍應調查其他必要之證據，
    以察其是否與事實相符。檢察官指控被告自「自96年3、4月
    間某日起，至96年6月11日18時30分許為警採尿之前72、96
    小時內某時止」之施用行為，除上述有罪部分之外，其
    餘部分欠缺補強證據，不足以認定犯罪成立。惟檢察官認為
    此部分與前述有罪部分，屬於「集合犯」之概括一罪關係，
    本院不另為無罪諭知，併此敘明。
四、適用法律：
  (一)程序法方面：刑事訴訟法第273條之1、第310條之2、第454
    條第1項。
  (二)實體法方面：毒品危害防制條例第10條第1、2項、第18條第
    1項、刑法第11條前段、第47條第1項、第51條第5款。
本案經檢察官鮑慧忠到庭執行職務。
中　　華　　民　　國　　96　　年　　7  　月　　31  　日
                  刑事第三庭    法  官  葉明松
以上正本證明與原本無異。
如不服本判決應於收受本判決後十日內向本院提出上訴書狀，其
未敘述上訴理由者，並得於提起上訴後十日內向本院補提理由書
狀（均須按他造當事人之人數附繕本）「切勿逕送上級法院」。
中　　華　　民　　國　　96　　年　　7  　月　　31  　日
                                書記官  于淑真
附錄本案論罪法條：
毒品危害防制條例第10條
施用第一級毒品者，處 6 月以上 5 年以下有期徒刑。
施用第二級毒品者，處 3 年以下有期徒刑。
毒品危害防制條例第18條
查獲之第一、二級毒品及專供製造或施用第一、二級毒品之器具
，不問屬於犯人與否，均沒收銷燬之；查獲之第三、四級毒品及
製造或施用毒品之器具，無正當理由而擅自持有者，均沒入銷燬
之。但合於醫藥、研究或訓
練之用者，得不予銷燬。
前項合於醫藥、研究或訓練用毒品或器具之管理辦法，由法務部
會同行政院衛生署定之。
【附表】
┌─┬───────────────────────────────┐
││甲○施用第一級毒品，累犯，處有期徒刑捌月。                    │
│  │扣案海洛因包（合計毛重壹點公克）及包裝袋，沒收銷燬之。    │
│  ├───────────────────────────────┤
│  │甲○施用第二級毒品，累犯，處有期徒刑陸月。                    │
│  │扣案甲基安非他命壹包（毛重零點貳公克）及包裝袋，沒收銷燬之。  │
├─┼───────────────────────────────┤
││甲○施用第一級毒品，累犯，處有期徒刑捌月。                    │
│  ├───────────────────────────────┤
│  │甲○施用第二級毒品，累犯，處有期徒刑陸月。                    │
└─┴───────────────────────────────┘
